【裁判字號】    92,訴,289
【裁判日期】    920529
【裁判案由】    槍砲彈藥刀械管制
【裁判全文】
臺灣板橋地方法院刑事判決                          九十二年度訴字第二八九號
    公  訴  人  臺灣板橋地方法院檢察署檢察官
    被      告  甲○○
右列被告因違反槍砲彈藥刀械管制條例案件，經檢察官提起公訴（九十一年度偵字第
二三一八七號），本院判決如左：
    主  文
甲○○未經許可，製造子彈未遂，累犯，處有期徒刑拾月，併科罰金新臺幣貳萬元，
罰金如易服勞役，以新臺幣玖佰元即銀元佰元折算壹日。扣案子彈壹顆、空彈殼貳
拾壹個、鉛質彈頭壹包、玩具槍用底火帽貳包、黑色火藥壹小罐均沒收。
    事  實
一、甲○○於民國八十二年間，因違反前肅清煙毒條例案件，經臺灣高等法院判處有
    期徒刑三年二月確定，同年間，復因違反麻醉藥品管理條例案件，經本院判處有
    期徒刑五月確定，嗣二案定其應執行刑為有期徒刑三年五月，自八十三年一月七
    日起入監服刑，迄八十四年四月七日因縮短刑期假釋出監，甫於八十六年五月一
    日執行完畢，猶不知警惕，復未經許可，基於製造子彈之犯意，於八十九年間某
    日，在臺北縣中和市○○○○○道下，向年籍不詳綽號「威廉」之成年人，買入
    空彈殼、鉛質彈頭、玩具槍用底火帽、黑色火藥等物，在臺北縣新店市灣潭某廢
    棄鐵工廠內，將鉛質彈頭裝入空彈殼內，製造子彈，惟因未能擊發，不具殺傷力
    而尚未完成。嗣並連同其所製造之可發射子彈具有殺傷力槍枝（槍枝部分已另經
    本院及臺灣高等法院判處有期徒刑五年二月，併科罰金新臺幣十萬元確定），持
    赴臺北縣新店市○○路一五九號「國泰汽車修配廠」內藏放。嗣於八十九年二月
    十九日凌晨零時許，為警循線在上開「國泰汽車修配廠」內查獲，並扣得其所有
    空彈殼二十一個、鉛質彈頭一包、玩具槍用底火帽二包、黑色火藥一小罐及不具
    殺傷力之子彈一顆。
二、案經臺灣高等法院檢察署發交臺灣板橋地方法院檢察署檢察官偵查起訴。
    理  由
一、訊據被告甲○○對於右揭時地為警查獲空彈殼二十一個、鉛質彈頭一包、玩具槍
    用底火帽二包、黑色火藥一小罐及不具殺傷力之子彈一顆等情，坦承不諱，並於
    本院審理中稱：伊在新店灣潭廢棄的鐵工廠時，有試射過一次，伊將彈殼塞入衛
    生紙裝在槍裏面試射，．．．。扣案之子彈一顆是伊將彈頭裝在彈殼裏面，還沒
    有試射過，只是好看等語（見本院九十二年五月十三日審理筆錄）。又亦坦承扣
    案之物是要做同時被查扣的槍枝之子彈用等語（見本院九十二年四月一日審理筆
    錄）。從而，被告基於製造子彈之犯意，著手改造玩具子彈，該扣案之子彈一顆
    經送鑑定後，認係玩具槍彈殼加裝直徑約六至八ｍｍ金屬彈頭而成之改造子彈，
    惟因未能擊發而不具殺傷力，此有內政部警政署刑事警察局八十九年二月十九日
    刑鑑字第二○四九○號鑑驗通知書一份附於偵查卷可稽（見偵查卷第二十九頁）
    ，惟其既已製造可發射子彈具有殺傷力之改造玩具槍枝（業據本院九十年度訴字
    第二一六九號判處有期徒刑五年二月、併科罰金新臺幣十萬，並經臺灣高等法院
    九十一年度上訴字第二四七三號駁回被告上訴確定），分別有該判決書在卷可憑
    ，而扣案之子彈既是用供上開槍枝之子彈用，且係經加裝金屬彈頭而成之改造子
    彈，業如前述，顯見被告對於製造具殺傷力子彈之犯罪構成事實主觀上有此認識
    ，客觀上並有開始實行此一構成事實之行為，雖因扣案子彈未能擊發而不具殺傷
    力，致未能完成，惟被告既已著手製造子彈，所為應屬製造子彈未遂行為，此外
    ，復有空彈殼二十一個、鉛質彈頭一包、玩具槍用底火帽二包、黑色火藥一小罐
    等物扣案足資佐證，被告未經許可製造子彈未遂犯行堪以認定。
二、核被告所為，係犯槍砲彈藥刀械管制條例第十二條第五項、第一項之未經許可製
    造子彈未遂罪。公訴意旨認係犯同條例第十二條第一項之既遂罪，尚有未洽，應
    予敘明。被告雖已著手製造子彈行為之實施，惟未生製造具殺傷力子彈之既遂結
    果，其犯罪尚屬未遂，爰依刑法第二十六條前段之規定，按既遂之刑度減輕其刑
    。又被告有事實欄所載前科，有臺灣高等法院檢察署刑案紀錄簡覆表一份附卷足
    憑，其於五年內再犯本案有期徒刑以上之罪，為累犯，應依刑法第四十七條規定
    加重其刑，並先加後減其刑。再被告上開製造子彈未遂之犯行，與前揭已判決確
    定之製造槍枝犯行，犯意不同，且罪名互異，應係併罰之數罪，亦此敘明。爰審
    酌槍砲彈藥之殺傷力強大，對於社會治安危害至鉅，人民之生命、身體因槍砲彈
    藥之泛濫而時刻處於危險之中，惟考量被告所製之子彈尚無殺傷力，子彈成品只
    有一顆，並斟酌其犯罪後態度良好等一切情狀，量處如主文所示之刑，罰金部分
    並諭知罰金易服勞役之折算標準。末查被告行為後，槍砲彈藥刀械管制條例第十
    九條關於保安處分之規定，業於九十年十一月十四日公布刪除，並自同年月十六
    日起生效，而保安處分應適用裁判時之法律，刑法第二條第二項定有明文，是本
    件自無再依該條規定宣示令被告入勞動場所施以強制工作之餘地，併此敘明。
三、扣案不具殺傷力之子彈一顆、空彈殼二十一個、鉛質彈頭一包、玩具槍用底火帽
    二包、黑色火藥一小罐，係被告所有供犯罪所用之物，業如前述，爰依刑法第三
    十八條第一項第二款規定宣告沒收。
據上論斷，應依刑事訴訟法第二百九十九條第一項前段，槍砲彈藥刀械管制條例第十
二條第五項、第一項，刑法第十一條前段、第二十六條前段、第四十七條、第四十二
條第二項、第三十八條第一項第二款，罰金罰鍰提高標準條例第二條，現行法規所定
貨幣單位折算新臺幣條例第二條，判決如主文。
本案經檢察官王正皓到庭執行職務
中    華    民    國      九十二      年      五      月    二十九      日
                                        臺灣板橋地方法院刑事第一庭
                                            法  官  李君豪
右正本證明與原本無異。
如不服本判決，應於判決送達後十日內向本院提出上訴狀。
                                            書記官  楊灥
中    華    民    國      九十二      年      五      月    二十九      日
附錄本案論罪科刑法條全文
槍砲彈藥刀械管制條例第十二條：
  未經許可，製造、販賣或運輸子彈者，處一年以上七年以下有期徒刑，併
  科新台幣五百萬元以下罰金。
  未經許可，轉讓、出租或出借子彈者，處六月以上五年以下有期徒刑，併
  科新台幣三百萬元以下罰金。
  意圖供自己或他人犯罪之用，而犯前二項之罪者，處三年以上十年以下有
  期徒刑，併科新台幣七百萬元以下罰金。
  未經許可，持有、寄藏或意圖販賣而陳列子彈者，處五年以下有期徒刑，
  併科新台幣三百萬元以下罰金。
  第一項至第三項之未遂犯罰之。


司法院資訊處製作；財團法人民間司法改革基金會備份。
